【裁判字號】    99,聲再,443
【裁判日期】    991119
【裁判案由】    家暴傷害
【裁判全文】
臺灣高等法院刑事裁定                 99年度聲再字第443號
再審聲請人
即受判決人  林啟倫
上列再審聲請人即受判決人因家暴傷害案件，對於本院99年度上
易字第1339號，中華民國99年10月5日第二審確定判決（臺灣台
北地方法院98年度易字第2544號，起訴案號：臺灣台北地方法院
檢察署98年度調偵字第766號），聲請再審，本院裁定如下：
    主  文
再審之聲請駁回。
    理  由
一、聲請意旨略以：依一般經驗法則，如聲請人確實有傷害陳慧
    莉之犯意，欲傷害陳慧莉，則聲請人應直接以手中撿起的榔
    頭敲打陳慧莉，原判決就聲請人刻意將取得之榔頭放下未持
    之攻擊陳慧莉之證據及事實漏未審酌。聲請人所提出之家庭
    暴力事件驗傷診斷書所載，聲請人所受傷害尚有2.5x1.5公
    分及4.5x0.3公分，其中4.5x0.3公分等細長之傷痕，應係遭
    陳良致以木條打傷所致，原判決對此傷痕並未記載於判決中
    ，且未予審酌，實有對於前開驗傷診斷書之重要證據漏未審
    酌。又據陳慧莉於98年4月21日偵查庭時所述，聲請人開門
    出來與陳慧莉搶奪鐵鎚之後，聲請人才取得陳慧莉手中之鐵
    鎚，原判決對陳慧莉此一重要陳述未予審酌。綜上所述，原
    判決有上開重要證據漏未審酌之情形，爰聲請再審云云。
二、按「不得上訴於第三審法院之案件，除前條規定以外，其經
    第二審確定之有罪判決，如就足生影響於判決之重要證據漏
    未審酌者，亦得為受判決人之利益，聲請再審」，刑事訴訟
    法第421條定有明文。而所謂「足生影響於判決」，係指就
    該證據之形式觀察，毋須經調查程序，已顯然可認足以動搖
    原確定之判決而言；又該條所謂「漏未審酌」，係指第二審
    法院判決前已發現而提出之證據，未予審酌者，如第二審法
    院依調查之結果，本於論理法則、經驗法則取捨證據認定事
    實，而就被捨棄之證據，已於理由內敘明其捨棄之理由者，
    即非屬之；又所謂「重要證據」，必須該證據已足認定受判
    決人應受無罪、或免訴、或輕於原審所認定之罪名方可，如
    不足以推翻原審所認定罪刑之證據，即非足生影響於原判決
    之重要證據。次按證據之取捨，法院有自由判斷之職權，倘
    被害人、證人、或被告之陳述有部分前後不一致，或相互間
    有所歧異時，究竟何者為可採，何者為不足採，法院原得本
    其自由心證予以斟酌取捨，是故刑事訴訟法第421條所規定
    因重要證據漏未審酌而聲請再審者，指該證據於案情有重要
    關係且未經審酌者而言，如證據業經法院本其自由心證予以
    取捨及判斷，僅係對此持相異評價，即不能以此為由聲請再
    審（參照最高法院89年台抗字第30號裁定）。
三、經查：
  (一)查本院99年度上易字第1339號原確定判決，認定本件再審聲
    請人林啟倫所為二次犯行，均係犯刑法277條第1項傷害罪，
    其認定被告等犯罪及所依之證據取捨之理由，業已於判決內
    詳細論述，就其辯解不採者，並於理由欄內詳細指駁。
  (二)上開聲請再審意旨所陳之原判決漏未審酌陳慧莉於偵查時之
    陳述及未審酌聲請人何以未持鐵鎚對陳慧莉為傷害，而僅以
    徒收毆打陳慧莉乙節，然查再審聲請人即被告林啟倫如何傷
    害陳慧莉之犯行及具有傷害故意之事實，均於於原確定判決
    理由欄內詳述明確（見原確定判決第3頁至第7頁），是再審
    聲請人乃係就原確定判決判決之採證認事之職權行使，再事
    爭執。
  (三)又聲請再審意旨另所指之診斷證明書上所載之傷害尚有2.5x
    1.5公分及4.5x0.3公分，其中4.5x0.3公分等細長之傷痕，
    應係遭陳良致以木條打傷所致，為原判決漏未審酌乙節。然
    經本院依職權調閱相關卷證，上開診斷證明書業據被告於偵
    查時已提出（見98年度發查字第217號卷第20頁），且林啟
    倫遭陳良致所傷害之部位乙節，經本院調取相關卷證結果，
    第一審法院於99年3月4日審理時，業據被告林啟倫供稱：「
    （問：《提示家暴事件驗傷診斷證明書》上面所載的傷勢何
    者是陳慧莉所早成的？何者有是陳良致造成的？）這很難判
    斷，我手肘上面的傷勢應該是陳良致所造成的，手腕的傷勢
    是在屋內產生的，是我去搶鐵鎚的時候產生的。（問：右上
    手肘、手臂的傷勢如何造成的？）都在屋外棍棒所造成的」
    等語（見98年易字第2544號卷第93頁），即診斷證明書上所
    載手臂、手肘上1x0.3公分、1x3公分、1x0.3公分之傷害，
    此部分亦為原確定判決所審認，雖其未敘明於原確定判決理
    由欄內何以僅以上開傷害範圍認定為陳良致所為，然第一審
    法院確實於審理時已審酌，自不能以此即認上開證據為原確
    定判決所漏未審酌。是原確定法院已依法律本於職權對於證
    據之取捨，詳敘其判斷之依據及認定之理由，對於聲請人所
    辯如何不足採信，亦詳予指駁，且證人之證詞、診斷證明書
    均顯現於卷宗內為法院所知悉之證據，況原確定判決就證物
    、證人之證詞何者可採、何者摒棄不取均已一一說明。
  (四)綜上所述，受判決人徒就原確定判決明確論斷之事項再為爭
    執，自與法定再審之要件不合，其遽以提起本件聲請再審，
    顯無理由，應予駁回。
據上論斷，應依刑事訴訟法第434條第1項，裁定如主文。
中    華    民    國    99    年    11    月    19    日
                  刑事第十七庭  審判長法  官 王炳梁
                                      法  官 陳憲裕
                                      法  官 黃雅芬
以上正本證明與原本無異。
不得抗告。
                                      書記官 鄭雅云
中    華    民    國    99    年    11    月    22    日

司法院資訊處製作；財團法人民間司法改革基金會備份。
